【裁判字號】    97,消債更,439
【裁判日期】    970819
【裁判案由】    聲請更生程序
【裁判全文】
臺灣高雄地方法院民事裁定           97年度消債更字第439號
聲  請  人
即  債務人  甲○○
上列當事人因消費者債務清理事件聲請更生，本院裁定如下：
    主  文
聲請駁回。
聲請費用由聲請人負擔。
    理  由
一、聲請意旨略以：聲請人即債務人前向附表所示之債權人授信
    借款，及辦理信用卡消費，嗣因無法負擔利息，而於民國95
    年9 月間，依金融主管機關協調成立之中華民國銀行公會會
    員辦理消費金融案件無擔保債務協商機制與附表所示之債權
    人達成分期還款協議，約定聲請人每月應繳納16,000元方式
    ，分期償還。聲請人每月收入約6 萬元，除需用以支付自己
    生活必要費用外，尚需扶養年邁之父母與兩名幼子，其配偶
    於95年並無工作，近兩年之工作收入，亦極微薄，聲請人除
    負擔家中一切開銷，並需負擔每月7,000 元之房租，聲請人
    毀諾，係因當初協議內容顯不合理，未考量聲請人之必要生
    活與扶養支出，故聲請人並非因自己之故意或過失而不依約
    履行協商條件，實係客觀上無法依原協商條件履行，爰聲請
    准予裁定更生等語。
二、按「聲請更生或清算不合程式或不備其他要件者，法院應以
    裁定駁回之」、「債務人與金融機構協商成立者，不得聲請
    更生或清算。但因不可歸責於己之事由，致履行顯有重大困
    難者，不在此限」、「本條例施行前，債務人依金融主管機
    關協調成立之中華民國銀行公會會員辦理消費金融案件無擔
    保債務協商機制與金融機構成立之協商，準用前項之規定」
    ，消費者債務清理條例第8 條前段、第151 條第5 項、第6
    項分別定有明文。是債務清償方案成立後，應由債務人按其
    條件履行，如因事後發生情事變更，在清償期間收入或收益
    不如預期，致該方案履行困難甚或履行不能，因不可歸責於
    己，始能准許債務人聲請更生或清算，以避免債務人任意毀
    諾已成立之協商，濫用更生或清算之裁判上債務清理程序。
    從而，所謂「不可歸責於己之事由」，應係指客觀上聲請人
    之支出增多，或收入、收益減少，非其成立協商時所能預期
    ，諸如物價上漲而成本增加、家屬患病等以致支出增加，或
    因病無法工作、僱佣之公司倒閉或裁員、失業、減薪等以致
    收入減少，均屬之。
三、經查：聲請人現積欠如附表所示之債權人共計1,683,948 元
    債務，前曾於95年9 月間依金融主管機關協調成立之中華民
    國銀行公會會員辦理消費金融案件無擔保債務協商機制與附
    表所示之債權人達成分期還款協議，同意每月繳納16,000元
    方式，分期償還，惟聲請人現已毀諾而未再依協議繼續履行
    分期償還等節，為聲請人所自承在卷（見本院卷第5 至6 頁
    ），並有債權清冊1 份附卷可稽（見本院卷第9 至11頁），
    而堪認定。
四、次查：聲請人自94年起至96年止之工作收入各為733,169 元
    、701,859 元、755,339 元，此有聲請人綜合所得稅各類所
    得資料清單3 紙在卷可參（見本院卷第13至14頁、第70頁）
    ，依此換算聲請人每月平均薪資為60,844元（計算式＝【
    733,169 元＋701,859 元＋755,339 元】÷36個月）。是聲
    請人每月收入頗豐，扣除每月依還款協議繳納16,000元，尚
    餘44,844元（計算式＝60,844元－16,000元），應足以維持
    一家所需，聲請人主張維持家庭生活費用後，即無法負擔還
    款協議所約定之分期繳納金額，自無可採。又聲請人之配偶
    許玉琳係61年4 月20日出生，此有戶籍謄本1 份在卷可查（
    見本院卷第29頁），年紀尚輕，具有工作能力，應與聲請人
    平均負擔扶養兩名幼子之責任。依聲請人主張其與兩名幼子
    之生活必要支出各1 萬元，扶養父母之費用共6 千元，以及
    負擔房屋租金8 千元計算（見本院卷第8 頁），因許玉琳應
    平均負擔兩名幼子之扶養責任，則聲請人每月生活必要費用
    為34,000元（計算式＝1 萬元＋兩名幼子扶養費1 萬元＋扶
    養雙親6 千元＋房屋租金8 千元），則聲請人每月收入扣除
    還款協議之分期款項16,000元後，尚餘44,844元，已如前述
    ，足認以聲請人之工作收入，依還款協議按月繳納分期款項
    後，仍有足夠資金維持其家庭生活，客觀上並無不能依約履
    行還款協議所定16,000元之情事。況且，有關扶養雙親及兩
    名幼子等費用支出，以及配偶之工作狀況，聲請人於95年9
    月間與附表所示之債權人達成還款協議時，均已存在而得事
    先預見，並非協商成立後始因不可預料之情事而發生。此外
    ，聲請人於96年之工作收入755,339 元，較95年工作收入70
    1,859 元為佳，是聲請人之工作收入，於協商成立後，並無
    減少。從而，聲請人主張其因不可歸責於己之事由，以致履
    行協商成立之還款協議，顯有重大困難一節，要難採信。則
    揆諸前揭說明，本件應不得聲請更生，聲請人為本件更生之
    聲請，於法未合，且無從補正，自應由本院裁定駁回。
五、依消費者債務清理條例第11條第1 項、第8 條前段，裁定如
    主文。
中    華    民    國    97    年    8     月    19    日
                  民事第四庭  法  官  高增泓
上為正本係照原本作成。
如不服本裁定，應於裁定送達後10日內，以書狀向本院提出抗告
，並繳納抗告費新臺幣1,000元。
中    華    民    國    97    年    8     月    19    日
                              書記官  王芷鈴
附表：債權人清冊
┌──┬────────────┬────────┬─────────┐
│編號│債權人                  │金額（新臺幣）  │  備        註    │
├──┼────────────┼────────┼─────────┤
│一  │陽信商業銀行            │395,465元       │見本院卷第9頁     │
├──┼────────────┼────────┼─────────┤
│二  │華南商業銀行            │ 65,890元       │見本院卷第9頁     │
├──┼────────────┼────────┼─────────┤
│三  │渣打國際商業銀行        │176,801元       │見本院卷第10頁    │
├──┼────────────┼────────┼─────────┤
│四  │香港上海匯豐銀行        │269,000元       │見本院卷第10頁    │
├──┼────────────┼────────┼─────────┤
│五  │寶華商業銀行            │308,000元       │見本院卷第10頁    │
├──┼────────────┼────────┼─────────┤
│六  │台新國際商業銀行        │ 39,000元       │見本院卷第11頁    │
├──┼────────────┼────────┼─────────┤
│七  │日盛國際商業銀行        │244,000元       │見本院卷第11頁    │
├──┼────────────┼────────┼─────────┤
│八  │友邦國際信用卡公司      │185,792元       │見本院卷第11頁    │
├──┴────────────┼────────┼─────────┤
│合               計           │1,683,948元     │                  │
└───────────────┴────────┴─────────┘


司法院資訊處製作；財團法人民間司法改革基金會備份。
